臺灣高雄地方法院刑事判決　　　　　　　 96年度訴字第512號
公　訴　人　臺灣高雄地方法院檢察署檢察官
被　　　告　甲○○
　　　　　　　　　　1號
　　　　　　　　　　（另案在臺灣高雄監獄執行中）
上列被告因違反毒品危害防制條例案件，經檢察官提起公訴（95
年度毒偵字第9426號），本院判決如下：
    主  文
本件免訴。
    理  由
一、公訴意旨略以：被告甲○○有施用毒品前科，猶不知警惕，
    復於民國95年7 月31日上午8 時20分起回溯24小時內，在不
    詳處所，施用第一級毒品海洛因1 次，為警於95年7 月31日
    上午8 時20分，在高雄縣杉林鄉○○村○○路合興巷查獲，
    並扣得其所有供施用毒品之器具注射針筒1 支，因認被告涉
    犯毒品危害防制條例第10條第1 項之罪嫌等語。
二、按案件曾經判決確定者，應諭知免訴之判決，刑事訴訟法第
    302 條第1 款定有明文；該項訴訟法上所謂一事不再理之原
    則，關於實質上一罪或裁判上一罪，均有其適用（最高法院
    60年度臺非字第77號判例參照）。
三、次查，刑事法若干犯罪行為態樣，本質上原具有反覆、延續
    實行之特徵，立法時既予特別歸類，定為犯罪構成要件之行
    為要素，則行為人基於概括之犯意，在密切接近之一定時、
    地持續實行之複次行為，倘依社會通念，於客觀上認為符合
    一個反覆、延續性之行為觀念者，於刑法評價上，即應僅成
    立一罪。又依毒品危害防制條例第2 條第1 項規定之「毒品
    」的定義，可知毒品因具有高度之成癮性及濫用性，即一方
    面因「耐藥性」影響，導致行為人必須逐漸增加施用劑量，
    方能達成相同效果；他方面則因「生理依賴性」及「心理依
    賴性」影響，導致行為人對毒品產生強烈渴求，終至不能根
    絕；由此可知，施用毒品之行為本身，顯然具有反覆性及延
    續性之特徵；準此，「施用毒品」即屬前揭「於立法已特別
    歸類具有重複特質」之犯罪。有關行為人多次施用毒品之犯
    罪，實務前均依修正前刑法第56條連續犯之規定論以一罪，
    並加重其刑。惟因上開連續犯規定業經修正刪除，並自95年
    7 月1 日施行，其中修正理由說明四並載明「至連續犯之規
    定廢除後，對於部分習慣犯，例如竊盜、吸毒等犯罪，是否
    會因適用數罪併罰而使刑罰過重產生不合理之現象一節，在
    實務運用上應可參考德、日等國之經驗，委由學界及實務以
    補充解釋之方式，發展接續犯之概念，對於合乎接續犯或包
    括的一罪之情形，認為構成單一之犯罪，以限縮數罪併罰之
    範圍，用以解決上述問題」等語。本院認違反毒品危害防制
    條例案件之行為人行為本身即具有反覆實施之特性。行為人
    如受制於行為本身反覆實施之特性，基於反覆實行之犯意，
    在密切接近之一定時、地，持續實行單次或複次之施用毒品
    行為，應無反覆評價其行為而重覆處罰之必要，合先敘明。
四、經查：本件被告基於施用第一級毒品海洛因之概括犯意，自
    95年2 月17日為警採尿時（晚間10時35分）起回溯24小時內
    之某時起至95年6 月中旬某日止，在高雄縣杉林鄉○○村○
    ○路合興巷16之1 號號住處，以針筒注射之方式，平均每2
    天施用1 次，連續施用第一級毒品海洛因多次，所涉違反毒
    品危害防制條例第10條第1 項之施用第一級毒品罪行，業經
    本院以95年度訴字第1484號判處有期徒刑1 年2 月，並經臺
    灣高等法院高雄分院於95年11月30日以95年度上訴字第1954
    號駁回上訴，嗣於95年12月25日確定，有上開刑事判決及臺
    灣高等法院被告前案紀錄表各1 份附卷可稽。本件公訴意旨
    所指被告於95年7 月31日上午8 時20分起回溯24小時內之某
    時（不含為警逮捕之公權力拘束期間），施用第一級毒品海
    洛因1 次，係在前述案件既判力之95年11月30日（最後事實
    審法院宣判日）範圍內。且被告於本件準備程序及審理時，
    亦供承：其自95年3 月間起至7 月30日止，在其位在高雄縣
    杉林鄉○○路合興巷16之1 號住處，陸續以針筒注射之方式
    ，施用第一級毒品海洛因等多次語（見本院96年2 月5 日準
    備程序筆錄、審理筆錄），足見其自95年3 月間起至本次經
    警查獲前，係於密切接近之時、地，並以相同方式，施用第
    一級毒品海洛因多次，顯見其確係出於反覆、延續施用海洛
    因之單一行為決意至明。復參酌被告前因施用毒品案件，經
    依本院90年度毒聲字第4361號裁定送強制戒治，嗣經依本院
    91年度毒聲字第619 號裁定停止戒治，再依本院91年度毒聲
    字第4586號撤銷停止戒治程序，令入戒治處所施以強制戒治
    ，而於92年6 月7 日執行完畢釋放等情，有臺灣高等法院被
    告前案紀錄表1 份在卷足憑，則被告經觀察、勒戒、強制戒
    治執行完畢後5 年內，仍未戒除施用毒品惡習，足見其施用
    毒品顯然出於反覆、延續施用之單一行為決意至明。參諸前
    開說明，亦可認定公訴意旨所指被告本件犯行，與上述經判
    決確定犯行間，係屬包括一罪之實質上一罪關係，為同一案
    件。則該案既已判決確定，本件應為其確定判決效力所及，
    揆諸前開說明，爰不經言詞辯論，逕為諭知免訴之判決。
據上論斷，應依刑事訴訟法第302 條第1 款、第307 條，判決如
主文。
中　　華　　民　　國　　96　　年　　2 　　月　　15　　日
                  刑事第九庭審判長法　官  王啟明
                                  法  官  王奕勳
                                  法  官  謝梨敏
以上正本證明與原本無異。
如不服本判決，應於判決送達後10日內，向本院提出上訴狀。
                                書記官  林志衡
中　　華　　民　　國　　96　　年　　2 　　月　　15　　日
